臺灣高等法院刑事判決　　　　　　　　　　　　　九十三年度上易字第一０一八號
　　上　訴　人　臺灣板橋地方法院檢察署檢察官
　　被　　　告　丙○○
右上訴人因被告竊盜案件，不服臺灣板橋地方法院九十二年度易字第二九八七號，中
華民國九十三年五月七日第一審判決（起訴案號：臺灣板橋地方法院檢察署九十二年
度偵緝字第三四號）提起上訴，本院判決如左：
    主  文
上訴駁回。
    理  由
一、公訴要旨：
    被告丙○○意圖為自己不法之所有，基於概括之犯意，於九十一年六月九日某時
    ，趁共同承租臺北縣永和市○○街三十九巷十八弄四十八號二樓之室友即告訴人
    甲○○外出之際，竊取告訴人甲○○所有價值約一萬元ＨＰ牌之掌上型電腦一台
    ，又於同年月十日某時，趁告訴人甲○○不在之際，竊取告訴人甲○○所有之現
    金二千元，因認被告丙○○連續涉犯刑法第三百二十條之竊盜罪嫌。
二、按犯罪事實應依證據認定之，無證據不得認定犯罪事實；被告或共犯之自白，不
    得作為有罪判決之唯一證據，仍應調查其他必要之證據，以察其是否與事實相符
    ；又不能證明被告犯罪者，應諭知無罪之判決。刑事訴訟法第一百五十四條第二
    項、第一百五十六條第二項、第三百零一條第一項分別定有明文。又刑事訴訟法
    第一百五十六條第二項規定，被告雖經自白，仍應調查其他必要之證據，以察其
    是否與事實相符。又告訴人之告訴，係以使被告受刑事訴追為目的，是其陳述是
    否與事實相符，仍應調查其他證據以資審認（參照最高法院五十二年台上字第一
    三００號判例）。次按認定犯罪事實應憑積極證據，倘積極證據不足以為不利於
    被告事實之認定時，即應為有利被告之認定，更不必有何有利之證據，最高法院
    三十年上字第八一六號著有判例，所謂「積極證據足以為不利被告事實之認定」
    ，依據同院七十六年台上字第四九八六號判例意旨，係指據為訴訟上證明之全盤
    證據資料，在客觀上以達於通常一般之人均不致於有所懷疑，而得確信被告確曾
    犯罪之程度；若未達到此一程度，而有合理懷疑之存在時，即無從為被告有罪之
    確信。
三、起訴所憑之證據：
    公訴人認被告丙○○涉犯竊盜罪行，無非係以告訴人甲○○之指訴、被告於九十
    一年六月十日出具予告訴人甲○○之自白書，為其主要依據。
四、被告之辯解：
    被告丙○○堅詞否認有被訴之竊盜犯行，並於本院審理時辯稱：九十一年六月十
    日所出具之自白書，係伊被乙○○、甲○○在伊租處強迫寫的，原先是他們寫好
    叫伊簽名，但他們覺得會有問題，之後就叫伊照著上面寫一次‧‧‧伊並無偷竊
    告訴人之掌上型電腦及現金，現已經和解等語。
五、本院之判斷：
（一）按被告之自白，非出於強暴、脅迫、利誘、詐欺、疲勞訊問、違法羈押或其他
      不正之方法，且與事實相符者，得為證據。被告或共犯之自白，不得作為有罪
      判決之唯一證據，仍應調查其他必要之證據，以察其是否與事實相符。刑事訴
      訟法第一百五十六條第一、二項定有明文。是以被告雖經自白，仍應調查其他
      必要之證據，以察其是否與事實相符。立法目的乃欲以補強證據擔保自白之真
      實性；亦即以補強證據之存在，藉之限制自白在證據上之價值。而所謂補強證
      據，則指除該自白本身外，其他足資以證明自白之犯罪事實確具有相當程度真
      實性之證據而言。雖其所補強者，非以事實之全部為必要，但亦須因補強證據
      與自白之相互利用，而足使犯罪事實獲得確信者，始足當之（最高法院七十四
      年台覆字第十號判例）。本案告訴人甲○○固曾提出被告於九十一年六月十日
      簽立之自白書，欲佐證被告有上開竊盜行為之情，惟查：上開自白書之內容為
      被告承認竊盜告訴人財物之事實，性質上仍屬刑事訴訟法第一百五十六條第二
      項所指「被告之自白」，當不得執此作為補強證據，否則，豈不發生以被告之
      「自白」，作為補強被告「自白」之證據之謬誤。
（二）被告雖辯稱該自白書係遭告訴人脅迫所簽等情，然其於原審聲請傳訊之證人即
      被告之友人警員郭堂榮結證稱：當時我只有聽出來被告他很害怕，其餘的部分
      我沒有辦法記憶，告訴人說我不幫被告還錢的話，告訴人不會對被告怎樣‧‧
      ‧電話中沒有談到切結書，只有談到錢等語（原審卷第八八頁），另當日受理
      告訴人甲○○報案之臺北縣警察局永和分局得和派出所警員潘威良結證稱：被
      告和告訴人來派出所時，被告身體是自由的，沒有人押著他‧‧‧被告否認竊
      盜部分，問完筆錄後被告自己一個人離開，告訴人沒有限制被告的自由等語（
      原審卷第九０頁至第九二頁）。依上所述，上開二位證人於被告九十一年六月
      十日書立自白書時，既均未在場見聞，雖不足以證明被告係遭脅迫而簽該自白
      書，然其證詞經核亦與被告被訴竊盜事實並無何關連性。
（三）又前開被告簽立之自白書，固載明「被告於九十一年五月竊取告訴人價值約一
      萬元ＨＰ牌之掌上型電腦一台，另於九十一年五月十日竊取新台幣二千元」云
      云，然告訴人甲○○於原審審理中供稱：伊把租金放在抽屜信封裡，六月十日
      晚上八點回來後回房間，發現信封裡面的錢少了二千元‧‧‧因為另外一位室
      友去上班，所以伊第一個反應是想到被告偷的，只有自白書證明是被告偷東西
      等語（原審卷第六四頁至第六五頁），查告訴人發現現金二千元遭竊之時間顯
      然與被告自白書所承認之時間不符，且告訴人甲○○亦是憑推測猜臆認被告涉
      有竊盜犯行，並未親身見聞被告竊取，亦未發現被告持有贓物，自不得僅憑告
      訴人甲○○一方指訴之詞，即認定被告成立竊盜罪。
（四）檢察官上訴意旨另以：被告在與告訴人甲○○等人談判時，自承偷取竊盜之事
      ，此據證人乙○○當庭證述，自得作為被告審判外自白之補強證據，被告之自
      白既經補強，足可認定被告確有竊盜情事云云。惟查：刑事訴訟法第一百五十
      六條第二項所稱「仍應調查其他必要之證據」，係指與「犯罪事實」有關之證
      據而言，按證人乙○○係於被告與甲○○談判時在場，因而聽聞被告向甲○○
      自承竊盜之事，縱然證人乙○○之證詞為真實，惟該證詞僅足以擔保被告當時
      確有自白、及該自白書之真正，顯非對「犯罪事實」之證據為補強，仍不足以
      擔保自白之真實性。檢察官上訴認談判時之在場人即證人乙○○之證言得作為
      被告審判外自白之補強證據云云，對於證據法則之內涵與認知，不無誤解。
六、維持原判決之理由：
    此外，本院復查無其他積極證據足資證明被告丙○○有何公訴意旨所指竊盜犯行
    ，自屬不能證明被告犯罪。原審諭知被告無罪之判決，揆諸前揭規定及判例意旨
    ，並無違誤，應予維持。檢察官上訴為無理由，應予駁回。
七、適用之法律：
    刑事訴訟法第三百六十八條。
本案經檢察官朱兆民到庭執行職務。
中　　　華　　　民　　　國　　九十三　　年　　　七　　　月　　 三十 　　日
                              臺灣高等法院刑事第 八 庭
                                  審判長法  官  陳  祐  治
                                        法  官　王　炳　梁
                                        法  官　陳　晴　教
右正本證明與原本無異。
不得上訴。
                                        書記官　郭　台　發
中　　　華　　　民　　　國　　九十三　　年　　　八　　　月　　　二　　　日
